【裁判字號】    91,南簡上,199
【裁判日期】    920129
【裁判案由】    公共危險
【裁判全文】
臺灣臺南地方法院刑事判決
    上  訴  人  丙○○  男五十.
    即  被  告
右列上訴人因公共危險案件，不服本院九十一年度南交簡字第九三二號中華民國九十
一年七月三十一日第一審判決（聲請案號：九十一年度偵字第七四一七號），提起上
訴，本院管轄之第二審合議庭判決如左：
    主  文
原判決撤銷。
丙○○無罪。
    理  由
一、聲請簡易判決處刑意旨略以：上訴人丙○○明知酒後開車易生危險，仍飲用酒精
    類飲品，已達不能安全駕駛動力交通工具之程度，而於民國九十一年五月二十四
    日凌晨三時十五分許，駕駛車號二Ｔ─五三０八號自小客車，途經台南市○○路
    ○段一六一號前時，因酒後駕車失控撞及由乙○○所駕駛附載甲○○之車號ＳＵ
    ─七三一六號自小客車，致甲○○受有頸部肌肉拉傷之傷害（過失傷害部分未據
    告訴），經警到場處理交通事故，並測試丙○○吐氣所含酒精成份為每公升０．
    二六毫克。因認上訴人係犯刑法第一百八十五條之三之公共危險罪等語。
二、訊據上訴人丙○○固供認右揭時地酒後駕車肇事，惟堅決否認公共危險犯行，辯
    稱：伊雖有喝酒，但沒有達到不能安全駕駛得程度，伊在路線上正常駕駛，因乙○○違規迴轉，駛入伊車道，伊要煞車，已經來不及，才會造成車禍的發生等語
    。
三、按犯罪事實，應依證據認定之，無證據不得推定其犯罪事實，又不能證明被告犯
    罪者，應諭知無罪之判決，刑事訴訟法第一百五十四條、第三百零一條第一項分
    別定有明文。又按，刑法第一百八十五條之三所定酒後駕車之公共危險罪，以服
    用毒品、麻醉藥品、酒類或其他相類之物，不能安全駕駛動力交通工具而駕駛者
    ，處一年以下有期徒刑、拘役或三萬元以下罰金。其犯罪構成要件為：(1)行為人
    有服用毒品、麻醉藥品、酒類或其他相類之物；(2)業已達於不能安全駕駛動力交
    通工具之程度；(3)並有駕駛動力交通工具之事實。本件行為人之行為，有無該當
    本罪之犯罪構成要件，其主要關鍵乃在於行為人飲酒後，是否業已達不能安全駕
    駛之程度而仍駕駛動力交通工具車於道路上行駛。至於所謂「不能安全駕駛」，
    則係抽象之法律概念，應依實際狀況，並衡以社會一般人之認知觀念而為認定。
    內政部警政署鑑於刑法第一百八十五條之三於九十一年一月三十日增修條文後，
    就認定不能安全駕駛情事，參酌日本警方訂定之「酒醉駕車鑑識卡」及台灣台中
    地方法院檢察署研訂之「刑法第一百八十五條之三，查獲後測試、觀察職務報告
    」，並邀請法務部、交通部、警政機關等開會研商，並函請司法院刑事廳研提修
    正意見，訂定有：夜間駕車，未依規定使用燈光，駕駛行為明顯異常。轉彎或變
    換車道未打方向燈或方向燈錯誤；或有駛入對向車道。對員警指揮及交通號誌無
    反應或遲緩，駕駛判斷力，顯然欠佳。駕駛有蛇行，車身搖擺不定，轉彎半徑過
    大或過小等駕駛操控力。車輛行徑偏離常軌，時而加速，時而突停，顯無法正常
    操控。駕駛人作直線測試、平衡動作，駕駛人腳步不穩。查獲後，嫌疑人出入車
    門困難、劃定直線無法正常行走，測試或訊問過程，嫌疑人有語無倫次、含糊不
    清。測試或訊問過程，嫌疑人有嘔吐、呆滯木僵、多話、昏睡叫喚不醒、泥醉情
    事之具體事實，可認已達不能安全駕駛，並經內政部警政署八十九年四月五日（
    八九）警署交字第○四九四七九號函令警察機關辦理。再一般車禍之發生，與駕
    駛人之能否安全駕駛間，並無必然之因果關係存在，即駕車發生車禍之人，並非
    均屬不能安全駕駛，故有無肇事，雖可作為是否業已達於不能安全駕駛程度之一
    項佐證，然尚須深究該車禍之肇事原因，是否確係行為人之駕駛行為受酒精影響
    所致，而不得僅以駕駛人駕車肇事之結果，遽然推論行為人肇事當時業已陷於不
    能安全駕駛之程度。
四、經查：
    (一)本件上訴人丙○○雖有酒後駕駛車號二Ｔ─五三０八號自小客車與乙○○所
        駕駛附載甲○○之車號ＳＵ─七三一六號自小客車碰撞肇事實。然證人乙○○證稱：伊倒完垃圾以後，車子迴轉到上訴人丙○○○○○○道，尚未回到
        伊行車車道就撞上，伊車子迴轉的時候有看見上訴人的車離約三、四十公尺
        正常的行駛，伊迴車約二、三秒的時間就被撞上了。發生車禍以後，上訴人
        丙○○的精神狀況蠻正常的，不像有喝酒的樣子。伊希望當場私下和解，但
        上訴人不要，要警察來處理，剛好有巡邏車經過，就請警員過來處理。民事
        車子毀損已賠償上訴人三萬元，達成和解等語。再就肇事地點之路況係四線
        道，柏油路面，標線清晰，劃有分向限制線，有台南市警察局處理交通事故
        紀錄表、交通事故現場勘驗圖存警卷及照片十二張在本院卷可稽。據此足見
        車禍之發生係證人乙○○行經劃設分向限制線肇事地點道路，未注意來往車
        輛，突然逆向違規迴轉，侵入上訴人丙○○○○○道，致上訴人丙○○正常
        行駛中反應不及而發生碰撞肇事，上訴人丙○○雖酒後駕車有違行政規定，
        但非本件肇事原因。復本院將本件車禍肇事責任歸屬，送台灣省台南區行車
        事故鑑定委員會鑑定，亦同上之認定，有該鑑定委員會九十一年十二月十三
        日南鑑字第九一一四七四號函附鑑定書可考。則本件車禍之發生，上訴人丙○○應無可歸責原因。
    (二)又證人即現場處理警員林旺穆證稱：伊接獲轉報民族路發生車禍，就去現場
        處理，當時上訴人丙○○的車子有保持現場，前車頭保險桿、引擎蓋葉子板
        損壞，而乙○○的車子已經移到路旁，該車的右前後門有凹損，乙○○說有
        載甲○○但已經送到醫院，伊沒有看到乘客。當時上訴人丙○○的精神良好
        ，沒有語無倫次、呆滯木僵、意識模糊的情形，行走很平穩，處事很正常，
        而配合伊做車禍測量的工作，當測量後，作酒精測試，才發現上訴人丙○○
        吐氣所含酒精成份為每公升０．二六毫克。為排除路面的障礙，雙方當事人
        在伊目視下將車移到路旁，上訴人丙○○移動車子很平穩等詞。亦可認上訴
        人丙○○雖酒後駕駛動力交通工具，但尚無達不能安全駕駛程度。況上訴人
        丙○○雖駕駛車輛行經上開地點發生車禍，惟無肇事原因，已如前述，自不
        得僅以上訴人丙○○在上址駕車肇事之結果，遽然推論上訴人丙○○當時業
        已陷於不能安全駕駛之程度。
五、綜上所述，上訴人丙○○並無服用酒類，不能安全駕駛動力交通工具而駕駛之情
    事。此外復查無其他證據足以證明上訴人丙○○有何公共危險，檢察官僅依上訴
    人丙○○酒後駕車肇事而認涉有上開罪責，自屬不能証明。原審未查，對上訴人
    丙○○論罪科刑，尚有未洽。上訴人丙○○上訴意旨否認犯罪，為有理由，自應
    由本院撤銷改判，另為上訴人無罪之判決。
據上論結，應依刑事訟訴法四百五十五條之一第一項、第三項、第三百六十九條第一
項前段、第三百六十四條、第三百零一條第一項，判決如主文。
本案經檢察官吳文政到庭執行職務。
中        華        民        國    九十二    年    一    月    二十九 日
                              臺灣臺南地方法院刑事第五庭
          審判長法  官  蘇清水
                                        法  官  卓潁毓
                                        法  官  蔡直青
右正本證明與原本無異。
不得上訴。
                                        書記官  陳信良
中        華        民        國    九十二    年    一    月    二十九 日


司法院資訊處製作；財團法人民間司法改革基金會備份。
